臺灣高雄地方法院刑事裁定
111年度毒聲字第789號
聲  請  人  臺灣高雄地方檢察署檢察官
被      告  黃宗雄


上列被告因違反毒品危害防制條例案件，經檢察官聲請送觀察、
勒戒（111年度毒偵字第2812號），本院裁定如下：
    主  文
黃宗雄施用第二級毒品，令入勒戒處所觀察、勒戒，其期間不得
逾貳月。
    理  由
一、聲請意旨如附件聲請書所載。
二、按犯毒品危害防制條例第10條之罪者，檢察官應聲請法院裁
    定，令被告入勒戒處所觀察、勒戒，其期間不得逾2月；依
    前項規定為觀察、勒戒或強制戒治執行完畢釋放後，3年後
    再犯第10條之罪者，適用本條前2項之規定，毒品危害防制
    條例第20條第1項、第3項分別定有明文。而上開所謂「3年
    後再犯」，只要本次再犯距最近1次觀察、勒戒或強制戒治
    執行完畢釋放，已逾3年者，即該當之，不因其間有無犯第1
    0條之罪經起訴、判刑或執行而受影響（最高法院刑事大法
    庭109年度台上大字第3826號裁定意旨參照）。
三、又依毒品檢驗學上之常規，尿液中含毒品成分反應所使用之
    檢驗方法，對於受檢驗者是否確有施用毒品行為之判斷，在
    檢驗學常規上恆有絕對之影響。其以酵素免疫分析或薄層定
    性分析等方式為初步篩檢者，因具有相當程度偽陽性之可能
    ，如另以氣（液）相層析、質譜分析等較具公信力之儀器為
    交叉確認，因出現偽陽性反應之機率極低，核足據為對涉嫌
    人不利之認定，此為邇來我國實務所肯認，再者，依據西元
    2018年美國FDA網站公布尿液中於施用甲基安非他命與安非
    他命可檢出之時限為2至3天，惟毒品尿液中可檢出之時限，
    與服用劑量、服用頻率、尿液採集時間點、個案體質與代謝
    情況等因素有關，因個案而異，有衛生福利部食品藥物管理
    署民國108年1月21日FDA管字第1089001267號函在卷參照，
    以上均為本院執行職務所知悉之事項，先予敘明。
四、經查：
㈠、被告黃宗雄於111年7月20日8時4分許為警採集之尿液，經正
    修科技大學超微量研究科技中心先以酵素免疫分析法為初步
    檢驗，再以液相層析串聯式質譜法確認檢驗結果，確呈安非
    他命、甲基安非他命陽性反應，其中安非他命檢出濃度為4,
    960ng/ml，甲基安非他命檢出濃度為54,080ng/ml等情，有
    該研究科技中心111年8月10日尿液檢驗報告（原始編號：L0
    -000-000號；報告編號：R00-0000-000號；聲請書誤載為11
    1年7月21日，應予以更正）、高雄市政府警察局刑警大隊偵
    查第二隊6分隊111年度偵辦毒品案件尿液採證代碼對照表（
    檢體代碼：L0-000-000號）在卷可憑。依前揭說明，本件即
    可排除偽陽性反應產生之可能。而依上開尿液檢驗結果顯示
    ，被告尿液中所呈現之安非他命、甲基安非他命濃度，明顯
    逾濫用藥物尿液檢驗作業準則第18條規定之甲基安非他命陽
    性判定標準即「甲基安非他命500ng/ml，且其代謝物安非他
    命之濃度在100ng/ml以上」甚多，足認被告確有於上開採尿
    時回溯72小時內某時（不含公權力拘束期間），在不詳地點
    ，以不詳方式，施用甲基安非他命無訛。被告供稱：最後一
    次是於111年3、4月施用安非他命云云，與檢驗出安非他命
    、甲基安非他命陽性反應之結果，並不相符，不足採信。準
    此，被告於前揭時間施用甲基安非他命之犯行，洵堪認定。
㈡、又被告前因施用毒品案件，經送觀察、勒戒後，因認有繼續
    施用毒品傾向，經法院裁定令入戒治處所施以強制戒治，嗣
    經停止戒治，於103年3月26日執行完畢，並經臺灣高雄地方
    檢察署檢察官以103年度戒毒偵字第25號不起訴處分確定，
    迄今並無再為觀察、勒戒或強制戒治處遇之紀錄乙節，有臺
    灣高等法院被告前案紀錄表在卷可稽。本件係被告於前開觀
    察、勒戒執行完畢釋放3年後所為，依前揭說明，縱被告其
    間因犯第10條之罪經起訴、判刑或執行，仍應依修正後毒品
    危害防制條例第20條第3項規定， 再予適用觀察、勒戒或強
    制戒治之機會。
㈢、再者，毒品危害防制條例所規定之「觀察、勒戒」程序，係
    針對受處分人所為保安處分，目的在戒除行為人施用毒品身
    癮及心癮，以達教化與治療之目的，其立法意旨在幫助施用
    毒品者戒毒，性質上為一療程，而非懲罰，並屬強制規定，
    除檢察官審酌個案情形，依同條例第24條第1項為附命完成
    戒癮治療之緩起訴處分外，凡經檢察官聲請法院裁定將被告
    送勒戒處所觀察、勒戒者，法院僅得就其聲請審查被告是否
    有施用毒品之行為，以及被告是否為「初犯」或為觀察、勒
    戒、強制戒治執行完畢後「3年後再犯」而為准駁之裁定，
    並無自由斟酌以其他方式替代或得以其他原因免予執行之權
    。又是否給予被告為附命完成戒癮治療之緩起訴處分，屬刑
    事訴訟法第253條之1第1項及第253條之2第1項第6款特別賦
    予檢察官之職權，非法院所得審酌，且此非「觀察、勒戒」
    前置處分，亦與被告刑責之追訴要件無關，檢察官自無義務
    說明為何不給予被告戒癮治療之緩起訴處分。法院縱使審查
    其裁量有無違法，也僅在卷證資料所示證物中審酌，而為最
    低限度之審查，即此部分為檢察官之裁量，必須予以尊重。
㈣、本件聲請意旨雖未敘明為何不給予被告戒癮治療緩起訴處分
    之理由（如附件），本院依卷證資料所示，被告於前述強制
    戒治執行完畢釋放後，仍多次因施用毒品，經法院判處罪刑
    確定並執行完畢，最近一次甫於110年6月2日易科罰金執行
    完畢，同有上開被告前案紀錄表存卷供參。則被告屢犯施用
    毒品犯行，可見其有毒品來源、法治觀念淡薄，戒絕毒癮之
    意志不堅、自制力薄弱，若再僅以寬鬆之社區性戒癮治療，
    已難期待其能完全戒絕毒癮。是檢察官向本院聲請令被告入
    勒戒處所觀察、勒戒，以監禁式之治療方式，求短時間內隔
    絕被告之毒品來源，務使其專心戒除毒癮，核屬其裁量權之
    適法行使，形式上亦無裁量恣意或濫用之情，於法有據。
五、綜上，本件聲請於法有據，應予准許，爰依毒品危害防制條
    例第20條第3項、第1項，裁定如主文。
中　　華　　民　　國　　111 　年　　10　　月　　27　　日
                  刑事第十二庭  法　官  莊珮君
以上正本證明與原本無異。
如不服本裁定應於送達後5日內向本院提出抗告狀。
中　　華　　民　　國　　111 　年　　10　　月　　27　　日
                                書記官  李宗諺